【裁判字號】    99,訴,55
【裁判日期】    990518
【裁判案由】    所有權返還登記
【裁判全文】
臺灣基隆地方法院民事判決                99年度訴字第55號
原      告  威鎮八方公寓大廈管理委員會
法定代理人  乙○○
訴訟代理人  丙○○律師
被      告  甲○○
上列當事人間請求所有權移轉登記事件，本院於民國99年5月4日
言詞辯論終結，判決如下：
    主  文
原告之訴及假執行之聲請均駁回。
訴訟費用由原告負擔。
    事實及理由
一、被告經合法通知，未於言詞辯論期日到場，核無民事訴訟法
    第386條所列各款情形，依同法第436條第2項、第385條第 1
    項前段之規定，准原告之聲請，由其一造辯論而為判決。
二、按確認法律關係之訴，非原告有即受確認判決之法律上利益
    者，不得提起之，民事訴訟法第247條第1項定有明文。而所
    謂即受確認判決之法律上利益，係指法律關係存否不明確，
    原告主觀上認其在法律上之地位有不安之狀態存在，此種不
    安之狀態，能以確認判決將之除去者而言。經查，原告主張
    如附表所示不動產（以下簡稱系爭不動產）因借名登記於被
    告名下，前遭被告之債權人聲請本院以98年度司執字第5766
    號予以查封、拍賣，則系爭不動產之登記內容已影響原告私
    法上之權利，原告訴請確認系爭不動產為其所有，應有受確
    認判決之法律上利益。
三、原告起訴主張：系爭不動產原屬威鎮八方公寓大廈社區全體
    區分所有權人所有，由原告作為社區管理中心之用，因原告
    無法就系爭不動產辦理所有權登記，故經原告委員會會議決
    議借用當時擔任原告管理委員之被告及訴外人徐增光、乙○
    ○名義辦理所有權移轉登記，兩造間就系爭不動產成立借名
    契約，實際上被告並未取得所有權，因本院以98年度司執字
    第5766號對系爭不動產予以查封、拍賣，有損原告及全體區
    分所有權人之權益，為此以起訴狀繕本之送達作為終止借名
    委任關係之意思表示，並聲明：(一)確認系爭不動產為原告所
    有；(二)被告應將系爭不動產所有權移轉登記予原告指定之人
    ，並陳明願供擔保聲請宣告假執行。
四、被告方面：被告經合法通知，未於言詞辯論期日到場，亦未
    提出任何書狀為聲明或陳述。
五、原告主張系爭不動產屬全體區分所有權人共有，由原告作為
    社區管理中心之用，經原告委員會會議決議借用當時擔任原
    告管理委員之被告及訴外人徐增光、乙○○名義辦理所有權
    移轉登記等事實，業據提出原告管理委員會95年9月9日、95
    年11月10日、96年1月17日、96年3月 8日委員會會議記錄、
    96年 8月25日區分所有權人會議記錄及系爭不動產登記簿謄
    本為證，堪信屬實。
六、按公寓大廈管理條例第3條第9款規定：「管理委員會：指為
    執行區分所有權人會議決議事項及公寓大廈管理維護工作，
    由區分所有權人選任住戶若干人為管理委員所設立之組織。
    」，及依同條例第36條所定管理委員會之職務範圍等，管理
    委員會僅係該公寓大廈區分所有權人會議決議事項之執行機
    構，其依同條例第38條第 1項規定雖有當事人能力，但在實
    體法上並無權利能力，且系爭不動產原屬全體區分所有權人
    所有，業據原告陳明，原告請求確認其為系爭不動產之所有
    權人，為無理由，應予駁回。
七、又原告之職務範圍依公寓大廈管理條例第36條規定為：「一
    區分所有權人會議決議事項之執行。二共有及共用部分之清
    潔、維護、修繕及一般改良。三公寓大廈及其周圍之安全及
    環境維護事項。四住戶共同事務應興革事項之建議。五住戶
    違規情事之制止及相關資料之提供。六住戶違反第六條第一
    項規定之協調。七收益、公共基金及其他經費之收支、保管
    及運用。八規約、會議紀錄、使用執照謄本、竣工圖說、水
    電、消防、機械設施、管線圖說、會計憑證、會計帳簿、財
    務報表、公共安全檢查及消防安全設備檢修之申報文件、印
    鑑及有關文件之保管。九管理服務人之委任、僱傭及監督。
    十會計報告、結算報告及其他管理事項之提出及公告。十一共
    用部分、約定共用部分及其附屬設施設備之點收及保管。十二
    依規定應由管理委員會申報之公共安全檢查與消防安全設備
    檢修之申報及改善之執行。十三其他依本條例或規約所定事項
    。」，系爭不動產既非屬原告所有，且原告請求被告將系爭
    不動產移轉登記予其指定之人，並非上開第 2款至第13款規
    定之職務，即使兩造間有借名登記之關係存在，原告並已終
    止與被告間之委任契約，依上開第 1款規定，須經區分所有
    權人決議，原告始得起訴請求被告將系爭不動產登記予其指
    定之人。然關於系爭不動產所有權移轉事宜，威鎮八方公寓
    大廈之區分所權人於96年8月25日開會討論，會議中就A、由
    每屆主委一人負責保管； B、由社區住戶推選一人負責保管
    ；C、由每屆主委、監委、財委共同保管；D、交由信託機構
    信託等辦法表決結果，上開辦法同意人數均未達出席人數 2
    分之 1而未通過，有該次會議記錄在卷足憑，足見區分所有
    權人就系爭不動產如何登記尚未作成決議。另依原告所提98
    年 8月22日第12次區分所有權人會議會議記錄，區分所有權
    人僅同意授權原告對被告終止借名關係，另對被告債權人所
    為之假扣押，向法院提起第三人異議之訴，並未決議由原告
    起訴請求被告將系爭不動產所有權移轉登記予原告指定之人
    ，原告此部分之請求，自屬無據，應予駁回。原告之訴既經
    駁回，其假執行之聲請，亦失所附麗，應併予駁回。
八、結論：本件原告之訴為無理由，依民事訴訟法第385條第1項
    前段、第78條，判決如主文。
中    華    民    國    99    年    5    月    18    日
                  民事庭法  官  陳湘琳
以上正本係照原本作成。
對於本件判決如有不服，應於收受送達後20日內向本院提出上訴
書狀，敘述上訴之理由，上訴於臺灣高等法院，並按他造當事人
之人數附具繕本。
中    華    民    國    99    年    5    月    18    日
                        書記官  張慧儀
附表：不動產標示
~T40X0L2;
┌────────────────────────────────────────┐
│                                                                                │
├─┬───────────────────────┬─┬─────┬──────┤
│編│  土          地          坐          落      │地│ 面    積 │  權    利  │
│  ├───┬────┬───┬───┬──────┤  ├─────┤            │
│號│縣  市│鄉鎮市區○  段  ○○段  │  地    號  │目│ 平方公尺 │  範    圍  │
├─┼───┼────┼───┼───┼──────┼─┼─────┼──────┤
│1 │基隆市│信義區  │福祿  │      │509         │建│19,791    │30,000分之10│
│  │      │        │      │      │            │  │          │            │
├─┼───┼────┼───┼───┼──────┼─┼─────┼──────┤
│2 │基隆市│信義區  │福祿  │      │509-1       │建│41        │30,000分之10│
│  │      │        │      │      │            │  │          │            │
├─┼───┼────┼───┼───┼──────┼─┼─────┼──────┤
│3 │基隆市│信義區  │福祿  │      │509-2       │建│3         │30,000分之10│
│  │      │        │      │      │            │  │          │            │
├─┼───┼────┼───┼───┼──────┼─┼─────┼──────┤
│4 │基隆市│信義區  │福祿  │      │509-3       │建│3         │30,000分之10│
│  │      │        │      │      │            │  │          │            │
├─┼───┼────┼───┼───┼──────┼─┼─────┼──────┤
│5 │基隆市│信義區  │福祿  │      │509-4       │建│35        │30,000分之10│
│  │      │        │      │      │            │  │          │            │
├─┼───┼────┼───┼───┼──────┼─┼─────┼──────┤
│6 │基隆市│信義區  │福祿  │      │509-5       │建│3         │30,000分之10│
│  │      │        │      │      │            │  │          │            │
├─┼───┼────┴───┴───┴──────┴─┴─────┴──────┤
│  │備考  │                                                                    │
└─┴───┴──────────────────────────────────┘
┌─┬──┬───────┬───┬─────────────────┬─────┐
│編│    │              │建築式│      建物面積（平方公尺）        │  權利    │
│  │    │基  地  坐  落│樣主要├───────────┬─────┤          │
│  │建號│--------------│建築材│樓    層    面    積  │附屬建物主│          │
│  │    │建  物  門  牌│料及房│                      │要建築材料│          │
│號│    │              │屋層數│合                計  │及用途    │  範圍    │
├─┼──┼───────┼───┼───────────┼─────┼─────┤
│1 │3407│基隆市信義區福│6層樓 │1層 ：54.98           │平台3.41  │  3分之1  │
│  │    │祿段509地號   │鋼筋混│                      │          │          │
│  │    │------------  │凝土造│合計：54.98           │          │          │
│  │    │基隆市○○路  │      │                      │          │          │
│  │    │227巷21弄2號  │      │                      │          │          │
│  │    │              │      │                      │          │          │
│  ├──┼───────┴───┴───────────┴─────┴─────┤
│  │備考│ 共同使用部分：3711建號（1萬分之387）；3739建號（1萬分之387）；3761建 │
│  │    │ 號（10萬分之48）。                                                   │
└─┴──┴───────────────────────────────────┘

司法院資訊處製作；財團法人民間司法改革基金會備份。
